臺灣士林地方法院刑事判決
111年度金訴字第128號
公  訴  人  臺灣士林地方檢察署檢察官
被      告  李佳紘



上列被告因詐欺等案件，經檢察官追加起訴（111年度偵字第316
號），因被告於準備程序中就被訴事實為有罪之陳述，本院合議
庭裁定由受命法官獨任進行簡式審判程序，判決如下：
    主  文
李佳紘犯如附表一「主文」欄所示之罪，各處如附表一「主文」
欄所示之刑。應執行有期徒刑壹年玖月。
未扣案之犯罪所得新臺幣壹仟元沒收，於全部或一部不能沒收或
不宜執行沒收時，追徵其價額。
　　事實及理由
一、本件犯罪事實及證據，除應更正及補充如下外，其餘均引用
    檢察官起訴書之記載（如附件）：
  ㈠追加起訴書附表之記載應更正如下列附表二所示；
  ㈡證據部分應補充「被告李佳紘於本院民國111年4月7日準備程
    序時之自白，及111年11月10日準備程序、簡式審判程序時
    之自白」，及如附表二編號4至8「證據」欄所載之證據內容
    。
二、論罪科刑：
  ㈠核被告所為，均係犯刑法第339條之4第1項第2款之三人以上
    共同詐欺取財罪及洗錢防制法第14條第1項之洗錢罪。
　㈡被告與同案被告林哲偉及其等所屬真實姓名年籍不詳詐欺集
    團成員間，有犯意聯絡及行為分擔，均應論以共同正犯。
　㈢被告所犯前揭洗錢、三人以上共同詐欺取財罪之犯行間，有
    實行行為局部同一之情形，係以一行為同時觸犯該2罪名，
    為想像競合犯，應依刑法第55條之規定，從一重之三人以上
    共同詐欺取財罪處斷。又詐欺取財罪既係為保護個人財產法
    益而設，則關於行為人詐欺犯罪之罪數計算，原則上自應依
    遭受詐欺之被害人人數定之，就不同被害人所犯之詐欺取財
    行為，受侵害之財產監督權既歸屬各自之權利主體，且犯罪
    時間或空間亦有相當差距，應屬犯意各別，行為互殊，均應
    分論併罰；本案被告就附表二編號1至8所示犯行，分別侵害
    8名被害人之獨立財產監督權，依上說明，自應予分論併罰
    。
　㈣按洗錢防制法第16條第2項規定：「犯前2條之罪，在偵查或
    審判中自白者，減輕其刑」；又按想像競合犯之處斷刑，本
    質上係「刑之合併」。其所謂從一重處斷，乃將想像競合犯
    組成之評價上數罪，合併為科刑一罪，其所對應之刑罰，亦
    合併其評價上數罪之數法定刑，而為一個處斷刑。易言之，
    想像競合犯侵害數法益者皆成立犯罪，論罪時必須輕、重罪
    併舉論述，同時宣告所犯各罪名，包括各罪有無加重、減免
    其刑之情形，亦應說明論列，量刑時併衡酌輕罪部分量刑事
    由，評價始為充足，然後依刑法第55條前段規定「從一重處
    斷」，非謂對於其餘各罪可置而不論。因此，法院決定處斷
    刑時，雖以其中最重罪名之法定刑，做為裁量之準據，惟於
    裁量其輕重時，仍應將輕罪合併評價在內（最高法院108年
    度台上字第4405、4408號判決意旨可參）。查被告於本院準
    備程序及審理時均自白洗錢之犯行，依上開規定原應減輕其
    刑，惟被告所犯洗錢罪係屬想像競合犯其中之輕罪，被告就
    本案犯行係從一重之三人以上共同詐欺取財論罪，是就被告
    此部分想像競合輕罪得減刑部分，依上開說明，由本院於後
    述依刑法第57條量刑時一併衡酌該部分減輕其刑事由，附此
    說明。
　㈤爰以行為人責任為基礎，審酌被告明知現今社會詐欺集團橫
    行，竟仍為私利分別擔任詐欺集團之收水（向提領款項之車
    手收取贓款之工作），法治觀念顯有不足，所為殊值非難，
    惟念被告犯後坦承犯行，且於本案犯行分工參與程度上，乃
    收取贓款再轉交予集團上游收受或監督提款之人，無具體事
    證顯示係該犯罪團體之主謀或主要獲利者，亦非直接向被害
    人施行詐術之人，尚非處於詐欺集團核心地位，暨考量被告
    之犯罪動機、手段、情節，及其自述之智識程度、家庭經濟
    狀況（本院111年度金訴字第128號卷【下稱本院卷】第198
    頁）、被害人所受損害及迄今未獲任何賠償等一切情狀，各
    量處如附表一「主文」欄所示之刑，並各定其等應執行之刑
    。
三、沒收部分 
　㈠按二人以上共同犯罪，其沒收或追徵應就各人所分得者為之
    。又所謂各人「所分得」，係指各人「對犯罪所得有事實上
    之處分權限」，法院應視具體個案之實際情形而為認定；倘
    若共同正犯各成員內部間，對於不法利得分配明確時，固應
    依各人實際分配所得沒收；然若共同正犯成員對不法所得並
    無處分權限，其他成員亦無事實上之共同處分權限者，自不
    予諭知沒收；至共同正犯各成員對於不法利得享有共同處分
    權限時，則應負共同沒收之責。至於上揭共同正犯各成員有
    無犯罪所得、所得數額，係關於沒收、追繳或追徵標的犯罪
    所得範圍之認定，因非屬犯罪事實有無之認定，並不適用「
    嚴格證明法則」，無須證明至毫無合理懷疑之確信程度，應
    由事實審法院綜合卷證資料，依自由證明程序釋明其合理之
    依據以認定之（最高法院104 年度台上字第3937號判決意旨
    參照）。經查，被告屢於本院準備程序時供承其報酬為每日
    新臺幣1,000元至5,000元，惟目前已經忘記當日實際報酬為
    何等語（本院卷第47、186頁），本院考量被告於本案領款
    之總額並非至鉅，依實務上常見收水分贓方式計算報酬，亦
    非違情，要無刻意隱瞞之必要，因認被告所供可採，是依罪
    疑惟輕原則，據此基礎計算被告之報酬為1,000元，因未經
    扣案，爰依刑法第38條之1第1項前段及第3 項規定於其所犯
    罪項下諭知沒收，且於全部或一部不能沒收或不宜執行沒收
    時，追徵其價額。　
  ㈡洗錢防制法第18條規定：「犯第14條之罪，其所移轉、變更
    、掩飾、隱匿、收受、取得、持有、使用之財物或財產上利
    益，沒收之；犯第15條之罪，其所收受、持有、使用之財物
    或財產上利益，亦同（第1 項）。以集團性或常習性方式犯
    第14條或第15條之罪，有事實足以證明行為人所得支配之前
    項規定以外之財物或財產上利益，係取自其他違法行為所得
    者，沒收之（第2 項）。對於外國政府、機構或國際組織依
    第21條所簽訂之條約或協定或基於互惠原則，請求我國協助
    執行扣押或沒收之案件，如所涉之犯罪行為符合第3 條所列
    之罪，不以在我國偵查或審判中者為限（第3 項）。」關於
    犯罪行為人犯洗錢防制法第14條之罪，其所掩飾之財物本身
    僅為洗錢之標的，難認係供洗錢所用之物，為本案洗錢犯罪
    構成要件事實前提，乃本罪之關聯客體，故洗錢行為之標的
    ，除非屬於前置犯罪之不法所得，自非本案洗錢犯罪之工具
    及產物，亦非洗錢犯罪所得，尤非違禁物，尚無從依刑法沒
    收規定予以宣告沒收，自應依洗錢防制法第18條第1項前段
    規定予以宣告沒收。此規定係採義務沒收主義，祇要合於前
    述規定，法院即應為相關沒收之諭知，然該洗錢行為之標的
    是否限於行為人者始得宣告沒收，法無明文，是倘法條並未
    規定「不問屬於犯罪行為人與否均沒收」時，自仍以屬於被
    告所有者為限，始應予沒收。本案被告所收取之詐欺贓款，
    除前揭1,000元之報酬外，業經上繳詐騙集團，已非被告所
    有，又不在其實際掌控中，被告對之並無所有權及事實上管
    領權，依法自無從對其加以宣告沒收各該次所提領之全部金
    額，附此說明。
據上論斷，應依刑事訴訟法第273條之1第1項、第299條第1項前
段、第310條之2、第454條第2項，洗錢防制法第14條第1項，刑
法第11條前段、第28條、第339條之4第1項第2款、第55條、第51
條第5款、第38條之1第1項前段、第3項，刑法施行法第1條之1第
1項，判決如主文。
本案經檢察官陳韻中追加起訴，檢察官謝榮林到庭執行職務。　
中　　華　　民　　國　　111 　年　  11　　月　　28　　日
　　　　　　　　　刑事第三庭  法　官　黃 瀞 儀
以上正本證明與原本無異。
如不服本判決應於收受送達後20日內向本院提出上訴書狀，並應
敘述具體理由。其未敘述上訴理由者，應於上訴期間屆滿後20日
內向本院補提理由書( 均須按他造當事人之人數附繕本) 「切勿
逕送上級法院」。
因疫情而遲誤不變期間，得向法院聲請回復原狀。
                              書記官  謝 佳 穎
中　　華　　民　　國　　111 　年　　11　　月　　29　　日
　　　　　　　　　
　　
附錄本案論罪科刑之依據：
中華民國刑法
第 339-4 條
犯第三百三十九條詐欺罪而有下列情形之一者，處一年以上七年
以下有期徒刑，得併科一百萬元以下罰金：
一、冒用政府機關或公務員名義犯之。
二、三人以上共同犯之。
三、以廣播電視、電子通訊、網際網路或其他媒體等傳播工具，
    對公眾散布而犯之。
前項之未遂犯罰之。

洗錢防制法
第 14 條
有第二條各款所列洗錢行為者，處七年以下有期徒刑，併科新臺
幣五百萬元以下罰金。
前項之未遂犯罰之。
前二項情形，不得科以超過其特定犯罪所定最重本刑之刑。
附表一
編號 犯罪事實 主文 1 附表二編號1 李佳紘犯三人以上共同詐欺取財罪，處有期徒刑壹年貳月。 2 附表二編號2 李佳紘犯三人以上共同詐欺取財罪，處有期徒刑壹年貳月。 3 附表二編號3 李佳紘犯三人以上共同詐欺取財罪，處有期徒刑壹年貳月。 4 附表二編號4 李佳紘犯三人以上共同詐欺取財罪，處有期徒刑壹年貳月。 5 附表二編號5 李佳紘犯三人以上共同詐欺取財罪，處有期徒刑壹年貳月。 6 附表二編號6 李佳紘犯三人以上共同詐欺取財罪，處有期徒刑壹年貳月。 7 附表二編號7 李佳紘犯三人以上共同詐欺取財罪，處有期徒刑壹年貳月。 8 附表二編號8 李佳紘犯三人以上共同詐欺取財罪，處有期徒刑壹年貳月。 
附表二
編號 告訴人 被害人 詐騙集團成員詐騙時間、方式、金額 被害人匯入帳戶 車手提領詐騙款項時間、地點 證據 1 告訴人 林芝妤 詐騙集團成員於110年9月9日18時許，撥打電話予告訴人，佯稱告訴人先前購物恐遭重複扣款，需依指示匯款以取消訂單云云，致告訴人陷於錯誤，於110年9月9日19時49分匯款4萬9,134元至右列郵局帳戶。  ★追加起訴書原記載金額未扣除手續費15元，爰更正如上所示 郵局帳號00000000000000000號帳戶 被告林哲偉於110年9月9日20時21分至20時23分，在臺北市○○區○○路000號提款機，持左列郵局帳戶提款卡提領計5萬9000元。  ★此部份檢察官贅載被告林哲偉於19時34分至19時35分之提領金額，應予刪除 1.告訴人警詢（111偵316號卷P33-34） 2.郵局帳號00000000000000號帳戶客戶歷史交易清單（110偵20056號卷P47-48）　 3.林哲偉提款之監視器影像截圖（111偵316號卷P68-69） 4.被告李佳紘與「點心群」、「獅子圖案」、「HH」、「+000000000000」、「鳳梨圖案」、「白」（林哲偉）之對話紀錄（110偵20775號卷P155-173）　 2 告訴人 楊景翔 詐騙集團成員於110年9月9日18時50分許，撥打電話予告訴人，佯稱告訴人先前購物恐遭重複扣款，需依指示匯款云云，致告訴人陷於錯誤，於110年9月9日20時18分匯款2萬9,985元至右列郵局帳戶。  ★追加起訴書原記載金額未扣除手續費15元，爰更正如上所示 郵局帳號00000000000000000號帳戶  1.告訴人警詢（111偵316號卷P37-39） 2.郵局帳號00000000000000號帳戶客戶歷史交易清單（110偵20056號卷P47-48） 3.林哲偉提款之監視器影像截圖（111偵316號卷P68-69）　 4.被告李佳紘與「點心群」、「獅子圖案」、「HH」、「+000000000000」、「鳳梨圖案」、「白」（林哲偉）之對話紀錄（110偵20775號卷P155-173）　 3 告訴人 鄭宛玫  詐騙集團成員於110年9月9日17時3分許，撥打電話予告訴人，佯稱告訴人先前購物遭設定為高級會員，恐遭重複扣款，需依指示匯款云云，致告訴人陷於錯誤，於110年9月9日19時31分、34分、55分匯款4萬2,123元、2萬9,985元、1萬1,123元至右列銀行帳戶。  臺灣銀行帳號0000000000000000號帳戶 被告林哲偉於110年9月9日19時46分至21時19分，在臺北市○○區○○路0000號、7號、基河路1號、臺北市○○區○○○00號提款機，持左列帳戶提款卡提領計15萬元。  ★此部份檢察官漏載被告林哲偉於21時18分至21時19分之提領金額，應予補充  1.告訴人警詢（111偵316號卷P41-44） 2.臺灣銀行帳號000000000000號帳戶存摺存款歷史明细查詢（110偵20056號卷P49） 3.林哲偉提款之監視器影像截圖（111偵316號卷P64-67、110偵20056號卷P43）　　 4 被害人 許筱箮 詐騙集團成員於110年9月9日18時許，撥打電話予告訴人，佯稱被害人先前購物有誤恐遭銀行扣款，需依指示匯款以取消訂單云云，致被害人陷於錯誤，於110年9月9日19時35分、21時1分、5分、6分匯款2萬9985元、1萬9989元、6989元、9989元至右列銀行帳戶。 臺灣銀行帳號0000000000000000號帳戶  （與本院110年度127號本訴附表編號4部分相同） 1.告訴人警詢（110偵20056號卷P73-76） 2.被害人存款交易明細、存摺影本（110偵20056號卷P86、89-90） 3.中國信託銀行自動櫃員機交易明細（110偵20056號卷P87） 4.被害人與詐欺集團成員之通話紀錄、LINE對話紀錄截圖（110偵20056號卷P93）　 5.臺灣銀行帳號000000000000號帳戶存摺存款歷史明细查詢（110偵20056號卷P49） 6.林哲偉提款之監視器影像截圖（110偵20056號卷P43） 7.被告李佳紘與「點心群」、「獅子圖案」、「HH」、「+000000000000」、「鳳梨圖案」、「白」（林哲偉）之對話紀錄（110偵20775號卷P155-173） 5 告訴人 余詠賢 詐騙集團成員於110年9月9日20時8分許，撥打電話予告訴人，佯稱告訴人先前購物恐遭重複扣款，需依指示匯款以取消訂單云云，致告訴人陷於錯誤，於110年9月9日20時54分匯款1萬9988元至右列郵局帳戶。  郵局帳號00000000000000000號帳戶 1.被告林哲偉於110年9月9日21時1分至3分，在臺北市○○區○○路0段000號提款機，持左列郵局帳戶提款卡提領計4萬元。 2.被告林哲偉於110年9月9日21時16分至17分，在臺北市○○區○○○路00號提款機，持左列帳戶提款卡提領計2萬1000元。 （與本院110年度127號本訴附表編號2部分相同） 1.告訴人警詢（110偵20056號卷P55-57） 2.網路銀行交易明細（110偵20056號卷P61） 3.郵局帳號00000000000000號帳戶客戶歷史交易清單（110偵20056號卷P47-48） 4.林哲偉提款之監視器影像截圖（110偵20196號卷P25-29、110偵20056號卷P43）　 5.被告李佳紘與「點心群」、「獅子圖案」、「HH」、「+000000000000」、「鳳梨圖案」、「白」（林哲偉）之對話紀錄（110偵20775號卷P155-173）　 6 告訴人 傅暐智 詐騙集團成員於110年9月9日18時許，撥打電話予告訴人，佯稱告訴人先前購物恐遭重複扣款，需依指示匯款以取消訂單云云，致告訴人陷於錯誤，於110年9月9日20時55分匯款2萬989元至右列郵局帳戶。 郵局帳號00000000000000000號帳戶  （與本院110年度127號本訴附表編號3部分相同） 1.告訴人警詢（110偵20056號卷P65-66） 2.臺灣銀行自動櫃員機交易明細（110偵20056號卷P67）　 3.郵局帳號00000000000000號帳戶客戶歷史交易清單（110偵20056號卷P47-48）　 4.林哲偉提款之監視器影像截圖（110偵20196號卷P25-29、110偵20056號卷P43） 5.被告李佳紘與「點心群」、「獅子圖案」、「HH」、「+000000000000」、「鳳梨圖案」、「白」（林哲偉）之對話紀錄（110偵20775號卷P155-173） 7 告訴人 許家銘 詐騙集團成員於110年9月9日21時許，撥打電話予告訴人，佯稱告訴人先前購物會員設定有誤，需依指示匯款云云，致告訴人陷於錯誤，於110年9月9日21時48分匯款4萬5678元至右列郵局帳戶。 郵局帳號00000000000000號帳戶 1.被告林哲偉於110年9月9日21時54分至56分，在臺北市○○區○○路000號提款機，持左列郵局帳戶提款卡提領計4萬5000元。 2.被告林哲偉於110年9月9日22時4分至6分，在臺北市○○區○○○路000號提款機，持左列郵局帳戶提款卡提領計5萬元。 （與本院110年度127號本訴附表編號5部分相同） 1.告訴人警詢（110偵20056號卷P105-109） 2.告訴人交易/彙總登摺明細、存摺影本（110偵20056號卷P133-139） 3.告訴人與詐欺集團成員之通話紀錄、LINE對話紀錄截圖（110偵20056號卷P141-147） 4.郵局帳號00000000000000號帳戶客戶歷史交易清單（110偵20056號卷P51-52） 5.林哲偉提款之監視器影像截圖（110偵20056號卷P44） 6.被告李佳紘與「點心群」、「獅子圖案」、「HH」、「+000000000000」、「鳳梨圖案」、「白」（林哲偉）之對話紀錄（110偵20775號卷P155-173） 8 告訴人 馬嘉偉 詐騙集團成員於110年9月9日21時4分許，撥打電話予告訴人，佯稱告訴人先前購物會員設定有誤，需依指示匯款云云，致告訴人陷於錯誤，於110年9月9日22時匯款4萬9985元至右列郵局帳戶。 郵局帳號00000000000000號帳戶  （與本院110年度127號本訴附表編號6部分相同） 1.告訴人警詢（110偵20056號卷P155-156） 2.告訴人與詐欺集團成員之通話紀錄（110偵20056號卷P160） 3.網路銀行交易明細（110偵20056號卷P160） 4.郵局帳號00000000000000號帳戶客戶歷史交易清單（110偵20056號卷P51-52）　　 5.林哲偉提款之監視器影像截圖（110偵20056號卷P44） 6.被告李佳紘與「點心群」、「獅子圖案」、「HH」、「+000000000000」、「鳳梨圖案」、「白」（林哲偉）之對話紀錄（110偵20775號卷P155-173）